【裁判字號】    91,易,3240
【裁判日期】    920211
【裁判案由】    竊佔
【裁判全文】
臺灣臺中地方法院刑事判決                        九十一年度易字第三二四號
    公  訴  人  臺灣臺中地方法院檢察署檢察官
    被      告  丙○○  男四十.
右列被告因竊佔案件，經檢察官提起公訴（九十一年度偵字第五七八號），本院判
決如左：
    主  文
丙○○意圖為自己不法之利益，而竊佔他人之不動產，處有期徒刑陸月，如易科罰金
，以參佰元折算壹日。
    事  實
一、丙○○素行不佳，前曾犯違反公司法罪（未構成累犯），詎仍不知悔改。丙○○
    意圖為自己之不法利益，於民國（下同）八十七年四月二十一日起以不法手段取
    得台中市○○街二十三之六號房屋鑰匙（房屋所有權人甲○○○、管理人蔡恩惠
    、張美娟（改名為乙○○）均表示未將鑰匙交付他人），進入該屋居住，經所有
    人甲○○○發現後要求丙○○遷離該屋，丙○○仍佔用該屋拒不交還（目前已於
    九十二年一月二十六日遷離）。
二、案經甲○○○訴請臺灣臺中地方法院檢察署檢察官偵查起訴。
    理  由
一、訊據被告丙○○對於右揭事實矢口否認，辯稱：是原建築之上能建設股份有限公
    司總經理張美娟派伊去，張美娟為了販賣該批房屋，將鑰匙交付伊，同意伊居住
    該處云云。惟查右揭事實，業據告訴人甲○○○指訴綦詳在卷，並經證人即本案
    「心的國度大樓」管理委員會主任委員丁○○到庭證稱，前開房屋確有遭佔用，
    告訴人甲○○○之受託人李智正曾找過其及管委會，幫其等要回房子，然因其及
    管委會沒有執行權限，乃告之應找當地管區警察幫其處理等語。而該房屋管理人
    蔡恩惠、張美娟從未將鑰匙交付他人，張美娟亦從未委託被告丙○○仲介出售該
    房屋，所有權人亦未委託張美娟代為出售該房屋，張美娟並無該房屋鑰匙等之事
    實，亦據證人蔡恩惠、張美娟證述甚詳在卷。次查被告丙○○亦於本院九十二年
    一月二十一日審理時，到庭供述稱如下：
    問：你有無跟房屋所有人告訴人甲○○○或者他的管理人蔡恩惠或張美娟訂立書
        面說要讓你住？
    被告丙○○：都沒有。
    問：你住房子有無支付任何代價？
    被告丙○○：沒有。之前的地價稅、房屋稅、管理費我都沒有繳。
    問：你有無任何權利使用這個房子？
    被告丙○○：沒權利。
    問：本案你這樣做你是否承認你有錯？
    被告丙○○：有錯。
    基上所述，另被告丙○○復無法舉證證明其確屬有權佔住使用前揭房屋，足見被
    告丙○○確屬無權佔住使用前揭房屋無訛。抑有進者，另有被告丙○○直承其於
    八十七年四月二十一日聲請前揭房屋第00－00－0000－00－0號復電
    聲請資料影本一份及於八十九年六月十九日及同年八月五日告訴人甲○○○寄發
    予被告丙○○之存證信函影本二份在卷足資佐證。是綜據上述，被告丙○○空言
    否認，所辯無非臨訟畏罪飾卸之詞，要無足採，事證已臻明確，被告丙○○犯行
    洵堪認定。
二、核被告丙○○所為，係犯刑法第三百二十條第二項之罪。爰審酌被告丙○○犯罪
    之動機、目的、手段、品行不佳，詳如前述，此有台灣台中地方法院檢察署刑案
    資料查註紀錄表一份在卷可按、所生危害及犯罪後猶飾詞狡賴犯行，並無悔意，
    然犯罪後迄今已於九十二年一月二十六日遷離前開房屋，此有台中市大湖里里長
    林峰明及該「心的國度大樓」管理委員會主任委員丁○○二人之證明書一份、暨
    現場相片七幀在卷可考，犯後態度尚佳等一切情狀，從輕量處如主文所示之刑，
    並諭知易科罰金之折算標準，以資懲儆。查被告行為後，刑法第四十一條業已於
    九十年一月十日修正公布，同年月十二日生效，修正後刑法第四十一條第一項前
    段規定「犯最重本刑為五年以下有期徒刑以下之刑之罪，而受六個月以下有期徒
    刑或拘役之宣告，因身體、教育、職業、家庭之關係或其他正當理由，執行顯有
    困難者，得以一元以上三元以下折算一日，易科罰金。」，與修正前刑法第四十
    一條規定「犯最重本刑為三年以下有期徒刑以下之刑之罪，受六個月以下有期徒
    刑或拘役之宣告，因身體、教育、職業、家庭之關係，執行顯有困難者，得以一
    元以上三元以下折算一日，易科罰金。」不同。比較新舊法結果，以新法較有利
    於行為人，故依刑法第二條第一項前段規定，本件自應適用裁判時之法律即修正
    後刑法第四十一條第一項前段之規定，併此敘明。
據上論斷，應依刑事訴訟法第二百九十九條第一項前段、刑法第二條第一項前段、第
三百二十條第二項、第四十一條第一項前段（修正後）、罰金罰鍰提高標準條例第一
條前段、第二條，判決如主文。
中      華      民      國    九十二    年      二      月     十一     日
                                        臺灣臺中地方法院刑事第四庭
                法  官      洪  俊  誠
右正本證明與原本無異。
如不服本判決，應於判決送達後十日內向本院提出上訴狀，上訴於臺灣高等法院臺中
分院(須附繕本)。
                                            書記官      胡  美  娟
中      華      民      國    九十二    年      二      月     十一     日
附錄論罪科刑實體法條文：
刑法第三百二十條：
意圖為自己或第三人不法之所有，而竊取他人之動產者，為竊盜罪，處五年以下有期
徒刑、拘役或五百元以下罰金。
(罰金部份業經提高十倍為五千元)
意圖為自己或第三人不法之利益，而竊佔他人之不動產者，依前項之規定處斷。
前二項之未遂犯罰之。


司法院資訊處製作；財團法人民間司法改革基金會備份。
